【裁判字號】    95,上訴,2168
【裁判日期】    951228
【裁判案由】    毒品危害防制條例
【裁判全文】
臺灣高等法院臺中分院刑事判決        95年度上訴字第2168號
上  訴  人
即  被  告  乙○○
                    現於臺灣台中監獄苗栗分監
上列上訴人因毒品危害防制條例案件，不服臺灣苗栗地方法院93
年度訴字第521號中華民國95年6月7日第一審判決(起訴案號：臺
灣苗栗地方法院檢察署93年度毒偵字第1184號），提起上訴，本
院判決如下：
    主  文
上訴駁回。
    犯罪事實
一、乙○○曾因強盜、恐嚇及違反麻醉藥品管理條例等案件，於
    民國81年12月24日，經臺灣高等法院以81年度上訴字第6458
    號合併判處應執行有期徒刑3年10月確定，送監執行後，於8
    3年9月18日縮短刑期假釋出獄並付保護管束。其於保護管束
    期間，復因違反麻醉藥品管理條例案件，於 85年3月19日，
    經臺灣高等法院以85年度上易字第833號判處有期徒刑7月確
    定，上述假釋亦經撤銷，應執行殘刑1年4月19日。其又因違
    反麻醉藥品管理條例案件，於 85年12月11日、87年10月23
    日，經臺灣高等法院以85年上易字第5504號、86年上更一字
    第638號，分別判處有期徒刑7月、3年2月確定，嗣定其應執
    行刑有期徒刑3年6月。而上開殘刑及有期徒刑接續執行，於
    91年8月5日縮短刑期假釋出獄，並於92年10月10保護管束期
    滿未經撤銷假釋而視為執行完畢。
二、乙○○於89年間，又因施用毒品案件，經臺灣新竹地方法院
    裁定令入戒治處所施以強制戒治，嗣以執行成效良好，於90
    年 6月15日，裁定停止強制戒治處分並交付保護管束出所，
    於90年10月17日（原審誤載為90年11月6日)保護管束期滿執
    行完畢。詎其於上述強制戒治執行完畢後 5年內，又基於施
    用第一級毒品海洛因、第二級毒品安非他命之犯意，於93年
    4月13日0時40分許為警查獲往前回溯24小時、96小時內之某
    時點，在某不詳地點，分別施用第一級毒品海洛因、第二級
    毒品安非他命各1次。嗣於 93年4月13日0時40分許，因宋慧
    淳（檢察官另案偵辦)所駕駛之車牌號碼ML-5091號自用小客
    車，在苗栗縣苗栗市○○路 162號前發生交通事故，經警至
    現場處理後，發現車內有不詳姓名者所遺留之安非他命，警
    員經乙○○同意後採集其尿液送驗結果，呈嗎啡及安非他命
    之陽性反應，始知悉上情。
三、案經苗栗縣警察局苗栗分局報告臺灣苗栗地方法院檢察署檢
    察官偵查起訴。
    理  由
一、訊據被告乙○○矢口否認有上開犯行，辯稱：依據經驗法則
    ，伊於90年從台北監獄假釋出獄，每個月都要經過觀護老師
    的毒品檢驗，豈可能施用毒品，而本案係因伊患有心房顫動
    之心臟病，服用藥物之結果，致尿液中檢驗出毒品之陽性反
    應。伊所服用之藥物，據百咳能公司的回函的確會有嗎啡的
    陽性反應，不能因伊有麻醉藥品的前科，而認定伊有施用毒
    品，伊患有上開疾病，如果去碰毒品的話，等於是自殺，本
    案純因伊生病服用藥物，尿液中才會有毒品的反應云云。惟
    查：
  (一)被告經警所採集之尿液送驗結果，確呈嗎啡及安非他命陽性
    反應，此有苗栗縣警察局苗栗分局偵辦煙毒、麻藥案件嫌犯
    尿液檢體編號登記簿、尿液監管紀錄表、苗栗縣衛生局93年
    4月26日苗衛檢字第 0930005868號煙毒尿液檢驗成績書及國
    防部憲兵司令部刑事鑑驗中心（下稱憲兵司令部刑事鑑識中
    心）93年9月9日（93)宇鑑字第11831號鑑驗通知書在卷可佐
    （見偵查卷第21、72、73、81頁）。
  (二)按一般人施打海洛因或嗎啡後，於尿中檢出煙毒反應時效，
    須視施打量多少及個人代謝分泌情況而定，施打量多者，於
    施打後4、5日仍有可能檢出煙毒反應；施打量少者，可能在
    24小時後，即難發現煙毒反應，此有法務部調查局79年2月2
    7日（79）陸（一）第402881號函在卷可參（見原審卷第156
    、157頁)。次按甲基安非他命經口服投與後約70％於24小時
    內自尿中排出，約90％於96小時內自尿中排出，由於目前國
    內尿液中甲基安非他命之檢驗僅為鑑定其是否呈陽性反應尚
    未定其含量，且甲基安非他命成分之檢出與其投與方式、投
    與量、個人體質、採尿時間與檢測儀器之精密度等諸多因素
    有關，因此僅憑尿液中呈安非他命陽性反應，並無法確實推
    算其吸食距採集時間之長短，惟依上述資料推斷，最長可能
    不會超過 4日，亦有行政院衛生署藥物食品檢驗局81年2月8
    日（81）藥檢壹字第001156號函示可佐（見原審卷第158、1
    59頁），是被告於93年4月13日0時40分許，為警查獲採尿送
    驗之結果，既檢驗出嗎啡及安非他命之陽性反應，其有於93
    年4月13日0時40分許往前回溯24小時、96小時內之某時點，
    在某不詳地點，分別施用第一級毒品海洛因、第二級毒品安
    非他命各1次之犯行，堪予認定。
  (三)被告雖辯稱：伊曾心臟病至行政院衛生署新竹醫院（下稱新
    竹醫院）、苗栗縣大千醫院及協和醫院看診，並服用醫院之
    處方藥物，可能因此致尿液中檢驗出安非他命及嗎啡之陽性
    反應云云。惟查，被告最近一次係於90年12月26日，前往新
    竹醫院就診，並服用抗心律不整之藥物及安眠藥；另其雖曾
    於 93年4月18日至協和醫院就診並服用藥物，然協和醫院所
    開立之藥物服用後，尿液中並不會檢驗出安非他命、嗎啡之
    陽性反應；而被告於93年1月至4月間，均未至大千綜合醫院
    看診，僅於 93年6月20日因車禍至大千綜合醫院急診等情，
    亦有新竹醫院93年7月1日新醫歷字第0930004329號函及所附
    之病歷資料、協和醫院95年10月2日協和字第95103號及95年
    10月30日協和字第95116號函，暨大千綜合醫院95年11月6日
    95千醫字第9511014號函附卷可參(見偵查卷第57至71頁，本
    院卷第80至82、97、98頁），是被告辯稱因服用醫院之處方
    藥物致尿液中檢出毒品之陽性反應，自不足採信。
  (四)被告雖另提出止咳糖漿1瓶、藥物8顆，用以證明其因心臟病
    長期服用上述 2藥物，致其尿液檢驗出嗎啡及安非他命陽性
    反應。而上述物品，經送請憲兵司令部刑事鑑識中心鑑驗結
    果，雖認止咳糖漿有甲基麻黃素、可待因成份，不明藥物中
    有舒樂安定成份，止咳糖漿中所含可待因成份，經人體代謝
    後會呈嗎啡陽性反應等情，有憲兵司令部刑事鑑識中心95年
    2月24日（95）安鑑字第00297號鑑驗通知書在卷可佐（見原
    審卷第126頁)。然所謂之「偽陽性」，係指尿液中不含某成
    份，而檢驗顯示含有該成份之現象，一般檢驗尿液之方式，
    如採用免疫分析法，對結構類似之成分，可能產生交叉反應
    ，而呈偽陽性，但如以氣相層析質譜儀分析法（GC／MS）進
    行確認，尚未發現有偽陽性誤判之情形，即不致會有「偽陽
    性」產生；本件被告之尿液檢出可待因之濃度為 327ng／ml
    ，嗎啡濃度則為2098ng／ml，依據美國研判標準，受檢者尿
    液中總可待因含量大於 300ng／ml，且嗎啡與可待因含量比
    例小於2比1時，研判為可待因之使用者，本案被告尿液中嗎
    啡含量大於可待因含量，嗎啡與可待因含量不符合上述可待
    因使用之特性，經研判應非服用含有可待因製劑所致等情，
    此有憲兵司令部刑事鑑識中心95年4月14日安鑑字第0950000
    596號函、行政院衛生署管制藥品管理局 93年9月6日管檢字
    第0930008342號函及法務部法醫研究所95年11月17日法醫毒
    字第0950005131號函附卷可查(見原審卷第134頁，本院卷第
    101、107、108頁)，可知以氣相層析質譜儀方式鑑驗，即可
    排除偽陽性之反應，且以被告尿液中含有高濃度之嗎啡含量
    ，顯見被告確有於93年4月13日0時40分許，為警查獲往前回
    溯24小時、96小時內之某時點，在某不詳地點，分別施用第
    一級毒品海洛因、第二級毒品安非他命各 1次之行為，被告
    所提出之上述藥物及糖漿，不能作為其有利之認定。本案事
    證已臻明確，被告之犯行洵堪認定。又被告因施用毒品案件
    ，經法院裁定送入戒治處所施以強制戒治1年，於90年6月15
    日停止戒治釋放出戒治處所，至同年10月17日戒治期滿等情
    ，有臺灣高等法院被告全國前案紀錄表附卷可憑，被告於上
    開強制戒治執行完畢釋放後 5年內，再犯本案施用毒品罪，
    自應依法論科。
二、查，被告行為後，刑法於95年7月1日起修正生效，刑法第47
    條關於累犯之規定，由「受有期徒刑之執行完畢，或受無期
    徒刑或有期徒刑一部之執行而赦免後， 5年以內再犯有期徒
    刑以上之罪者，為累犯，加重本刑至2分之1」，修正為「受
    徒刑之執行完畢，或一部之執行而赦免後， 5年以內故意再
    犯有期徒刑以上之罪者，為累犯，加重本刑至2分之1」，查
    依被告之前科紀錄，無論依修正前、後刑法第47條之規定均
    構成累犯，修正後之法律，並未較有利於行為人，此部分應
    適用修正前之規定。再修正前刑法第 51條第5款係規定「宣
    告多數有期徒刑者，於各刑中之最長期以上，各刑合併之刑
    期以下，定其刑期。但不得逾20年。」，修正後刑法第51條
    第 5款則規定「宣告多數有期徒刑者，於各刑中之最長期以
    上，各刑合併之刑期以下，定其刑期。但不得逾30年」，比
    較修正前、後合併定有期徒刑執行刑之標準，以修正前刑法
    第 51條第5款之規定較有利於行為人，亦應適用行為時即修
    正前刑法第51條第5款規定，定其應執行之刑，合先敘明。
三、按海洛因、安非他命係毒品危害防制條例第 2條第2項第1款
    、第 2款所規定之第一級毒品、第二級毒品。核被告所為，
    係犯毒品危害防制條例第 10條第1項之施用第一級毒品罪、
    同條例第 10條第2項之施用第二級毒品罪。被告持有第一級
    毒品海洛因、第二毒品安非他命，進而施用，其持有毒品之
    低度行為，應為施用毒品之高度行為所吸收，均不另論罪。
    又被告有犯罪事實欄所載之前科素行，於91年8月5日縮短刑
    期假釋出獄，並於92年10月10保護管束期滿未經撤銷假釋而
    執行完畢，有臺灣高等法院被告全國前案紀錄表附卷可參。
    其於前述案件執行完畢後， 5年以內再犯本件有期徒刑以上
    之 2罪，均為累犯，均應依修正前刑法第47條之規定加重其
    刑。被告所犯上開 2罪，犯意各別，行為互殊，應予分論併
    罰。原審以被告罪證明確，適用毒品危害防制條例第10條第
    1項、第2項，刑法第11條前段，修正前刑法第47條、第51條
    第 5款之規定予以論罪，並審酌被告施用毒品，足以戕害其
    身心，滋生其他犯罪，惡化治安，嚴重損及公益，且被告曾
    因施用毒品，經強制戒治後，再度施用毒品，顯見其意志不
    堅，有失政府制定毒品危害防制條例之立法美意，且被告於
    犯罪後猶飾詞卸責否認犯行，足見其並無悔意，犯後態度不
    佳，本不宜寬貸。惟念其施用毒品乃自戕一己之身體健康，
    尚未害及他人，且施用次數僅有一次等一切情狀，並衡酌檢
    察官之具體求刑，分別就其施用第一級、第二級毒品之犯行
    ，量處有期徒刑 10月、6月，並定應執行刑有期徒刑1年3月
    ，認事用法並無不當，量刑亦屬妥適，被告上訴意旨猶執前
    詞否認犯罪，指摘原判決不當，為無理由，應予駁回。至原
    判決雖未及比較新、舊法，然上訴本院後，經比較新、舊法
    ，行為後之法律並非較有利於被告，然應適用行為時之法律
    ，則原判決適用行為時法即無不當，自不構成撤銷之事由。
據上論斷，應依刑事訴訟法第368條，判決如主文。
本案經檢察官甲○○到庭執行職務。
中    華    民    國    95    年    12    月    28    日
            刑事第十庭    審判長法  官  林  照  明
                                法  官  李  平  勳
                                法  官  蔡  名  曜
上列正本證明與原本無異。
如不服本判決應於收受送達後十日內向本院提出上訴書狀，其未
敘述上訴之理由者並得於提起上訴後十日內向本院補提理由書（
均須按他造當事人之人數附繕本）。
                                書記官  劉  恒  宏
中    華    民    國    96  年    1     月     3     日
附錄本判決論罪之法條：
毒品危害防制條例第10條：
施用第一級毒品者，處 6 月以上 5 年以下有期徒刑。
施用第二級毒品者，處 3 年以下有期徒刑。


司法院資訊處製作；財團法人民間司法改革基金會備份。
